【裁判字號】    92,交簡上,49
【裁判日期】    921226
【裁判案由】    過失傷害
【裁判全文】
臺灣嘉義地方法院刑事判決                        九十二年度交簡上字第四九號
    上  訴  人
    即  被  告  乙○○
右列上訴人因過失傷害案件，不服本院簡易庭中華民國九十二年十月一日九十二年度
交簡字第八○四號第一審判決（聲請簡易判決處刑書案號：臺灣嘉義地方法院檢察署
九十二年度偵字第一七六九號），提起上訴，本院管轄之第二審合議庭判決如左：
    主  文
上訴駁回。
    事  實
一、乙○○於民國九十一年十一月十九日下午五時五分許，騎乘車牌號碼ＲＴ八－九
    六七號之輕型機車，沿嘉義市○區○○路由東往西方向行駛，於行經民權路與共
    和路無號誌之交岔路口處時，理應注意汽車行經無號誌之交岔路口，應減速慢行
    ，作隨時停車之準備；且汽車行駛時，駕駛人應注意車前狀況，並隨時採取必要
    之安全措施，而依當時日間天候晴，路面乾燥、無缺陷、無障礙物，視距良好，
    又無不能注意之情形，竟疏未減速慢行及注意車前狀況，而貿然通過上開無號誌
    之交岔路口，適有甲○○亦騎乘車牌號碼ＬＴＪ－九八八號之重型機車，沿共和
    路由北往南方向之支線道行駛，亦疏未注意暫停讓乙○○所騎乘於幹線道之輕型
    機車先行，即貿然穿越上開無號誌之交岔路口，兩車因閃避不及而發生碰撞，致
    甲○○人、車倒地，因此而受有雙肘、右手、左膝、左腳多處挫傷及擦傷等傷害
    。乙○○則於肇事後，在偵查犯罪職權之機關或公務員尚未查知犯人前，即停留
    現場侯待司法警察到場，並向至現場處理事故之警員林誌郎自首陳稱其為肇事者
    及肇事經過，並願接受裁判。
二、案經甲○○訴由嘉義市警察局第二分局報請臺灣嘉義地方法院檢察署檢察官偵查
    後聲請以簡易判決處刑。
    理  由
一、訊據上訴人即被告（下簡稱被告）乙○○對其於右揭時、地騎乘上開輕型機車通
    過上開無號誌之交岔路口時，因未減速慢行及未注意車前狀況，而與告訴人甲○
    ○所騎乘之重型機車發生車禍，致告訴人受有雙肘、右手、左膝、左腳多處挫傷
    及擦傷等傷害之事實坦承不諱，核與告訴人迭於警訊、偵查中及本院審理時指述
    之情節相符，並有診斷證明書一紙、事故及車損現場照片四張、道路交通事故調
    查報告表一份在卷可稽（見警卷第八至一三頁）。第查，被告於偵查中自承其係
    於撞到後始看到告訴人等語（見偵查卷第六頁正面），又徵諸上開調查報告表及
    現場照片顯示兩車發生事故之地點並無任何明顯嚴重影響被告視線之障礙物存在
    ，被告騎車行經該處自應減速慢行，並注意車前狀況，察看前後、左右有無來往
    車輛始行通過，況被告既自承當時車速僅四十公里（見警卷第三頁），是若被告
    當時行經該路段時有減速慢行並注意車前狀況，則以被告行車之時速及該處之視
    野，理應有足夠的安全反應距離察見告訴人所騎乘之重型機車，以及有足夠的時
    間採取必要之安全避撞措施，以防止本件車禍之發生，其竟捨此不為，是其顯有
    過失至明，足見其上開自白與事實相符，足以採信。
二、按汽車行經無號誌之交岔路口，應減速慢行，作隨時停車之準備；又汽車行駛時
    ，駕駛人應注意車前狀況，並隨時採取必要之安全措施，道路交通安全規則第九
    十三條第一項第三款、第九十四條第三項分別定有明文。被告身為駕駛人，自應
    注意並遵守上述道路交通安全規定，且依卷附之道路交通事故調查報告表所載，
    本件肇事當時係日間天候晴，路面狀態乾燥、無缺陷、無障礙物，視距良好等情
    ，則被告並無不能注意之情事，詎仍疏未注意減速慢行及車前狀況，因而肇事，
    致告訴人受有雙肘、右手、左膝、左腳多處挫傷及擦傷等傷害，足見被告於本件
    車禍確有違反上述交通安全規則至明；次按刑法過失傷害罪，祇以加害人之有過
    失為致傷害之一原因為已足，不因被害人亦有過失而影響於犯罪之成立，但得審
    酌各方過失程度，為量刑輕重之標準（院字第六三一解釋參照），故本件告訴人
    雖亦疏未注意於行經無號誌之交岔路口時，應暫停讓被告所騎乘於幹線道之輕型
    機車先行，而有違反道路交通安全規則之情，亦與有過失，與被告同為肇事原因
    ，然依上揭解釋意旨，本件車禍既係被告之前開過失行為所併合肇致，被告自不
    得解免其罪責，是被告有上開過失行為，至為明確。又本案經送請臺灣省嘉雲區
    車輛行車事故鑑定委員會及臺灣省車輛行車事故覆議鑑定委員會鑑定，亦認：「
    甲○○駕駛重機車，行經無號誌交岔路口，支線道車未暫停讓幹線道車先行，為
    肇事主因；乙○○駕駛輕機車，行經無號誌交岔路口，未注意車前狀況，減速慢
    行，為肇事次因」，均同此見解，有該委員會九十二年五月八日嘉鑑字第九二○
    三八七號及九十二年七月二十四日府覆議字第九二一○六五五號鑑定意見書各乙
    份（分別見偵查卷第一三至一五、四二頁）在卷足憑。又告訴人係因本件車禍而
    受傷，已如前述，其與被告之過失行為間有相當因果關係。從而，本件事證明確
    ，被告犯行洵堪認定。
三、核被告乙○○所為，係犯刑法第二百八十四條第一項前段之過失傷害罪。被告肇
    事後，在偵查犯罪職權之機關或公務員尚未查知犯人前，即停留現場侯待司法警
    察到場，並向至現場處理事故之警員林誌郎自首陳稱其為肇事者及肇事經過，並
    願接受裁判等情，除據其自承外，並有嘉義市警察局交通隊警員林誌郎所制作之
    事故現場處理報告表附卷可參（見警卷第一二頁），核與自首要件相符，應依刑
    法第六十二條前段規定減輕其刑。原審以被告罪證明確，依刑事訴訟法第四百四
    十九條第一項前段、第四百五十四條第二項，刑法第二百八十四條第一項前段、
    第六十二條、第四十一條第一項前段，罰金罰鍰提高標準條例第一條前段、第二
    條，以簡易判決判處拘役五十九日，如易科罰金以三百元折算一日，經核其認事
    用法及量刑均屬妥適，上訴人提起上訴任意指摘原審量刑過重、請求輕判云云，
    尚非有據，應予駁回。
據上論斷，應依刑事訴訟法第四百五十五條之一第一項、第三項、第三百六十八條，
判決如主文。
本案經檢察官黃正雄到庭執行職務。
中      華      民      國    九十二    年     十二     月    二十六    日
                                  臺灣嘉義地方法院交通法庭
                                  審判長 法 官  黃  國  益
                                         法 官  黃  義  成
                                         法 官  黃  仁  勇
右正本證明與原本無異。
本件不得上訴。
中      華      民      國    九十二    年     十二     月    二十六    日
                                        書記官  呂  權  芳
附錄本件論罪法條：
刑法第二百八十四條第一項：
因過失傷害人者，處六月以下有期徒刑、拘役或五百元以下罰金，致重傷者，處一年
以下有期徒刑、拘役或五百元以下罰金。


司法院資訊處製作；財團法人民間司法改革基金會備份。
